【裁判字號】    97,易,170
【裁判日期】    970430
【裁判案由】    竊盜
【裁判全文】
臺灣嘉義地方法院刑事判決               97年度易字第170號
公  訴  人  臺灣嘉義地方法院檢察署檢察官
被      告  丙○○
                    樓
                    （
            甲○○  37歲民.
                    （
上列被告等因竊盜案件，經檢察官提起公訴（97年度偵字第1063
號），本院判決如下：
    主  文
丙○○、甲○○共同犯攜帶兇器竊盜罪，貳罪，均累犯，均各處
有期徒刑玖月。各應執行有期徒刑壹年肆月。
    事  實
一、丙○○前曾因傷害案件，經臺灣高雄地方法院以95年度簡上
    字第1224號判決判處有期徒刑4 月，如易科罰金以銀元300
    元折算1 日確定，經裁定減刑後，於民國96年12月31日易科
    罰金執行完畢。甲○○前曾因竊盜及詐欺案件，經臺灣高等
    法院高雄分院以96年度上易字第704 號判決應執行有期徒刑
    6 月，如易科罰金以新台幣1 千元折算1 日確定，於96年12
    月27日易科罰金執行完畢。詎其等仍不知悔改，先後為下列
    犯行：（一）丙○○於97年2 月4 日12時30分許，駕駛車牌
    號碼1800─MD號自用小客車，搭載甲○○至嘉義市○○路○
    段461 號之家樂福賣場地下2 樓停車場，丙○○與甲○○即
    基於意圖為自己不法所有之犯意聯絡，伺機尋找廠牌、車型
    為HONDA CRV 之車輛行竊，嗣經其等發現乙○○所駕駛車牌
    號碼5299─NX號之CRV 自用小客車停放於上開處所A7區之停
    車場後，乃由甲○○負責把風，丙○○則持其所有客觀上足
    對人之生命、身體、安全構成威脅，具有危險性而可作為兇
    器使用，已磨尖之六角扳手1 支，破壞該自用小客車之車門
    鎖（毀損部分未據告訴）後，竊取乙○○所管領置於車內之
    黑色公事包1 只（內裝有現金新台幣9 千元、新力牌T7型數
    位相機1 台、中國信託商業銀行信用卡3 張、大眾銀行信用
    卡2 張、玉山銀行信用卡1 張、京城銀行信用卡1 張、台南
    企銀信用卡1 張，以及乙○○之夫徐英傑之健保卡、汽車、
    機車駕駛執照各1 張等物），得手後隨即駕車離去。（二）
    丙○○與甲○○復另行基於意圖為自己不法所有之犯意聯絡
    ，於翌日（即97年2 月5 日）14時50分許，再度前往上揭處
    所，以相同之分工方式，由丙○○以前開六角扳手破壞丁○○所駕駛之車牌號碼3236─UF號CRV 自用小客車車門鎖（毀
    損部分亦未據告訴）後，竊取丁○○所有置於車內之現金新
    台幣6千 元（皆為百元、連號之新鈔）及IBM 牌X41 型筆記
    型電腦1 台，得手後旋即離去。嗣經乙○○發覺遭竊後報警
    處理，經警調閱家樂福賣場之監視器畫面後，始循線於97年
    2 月5日15 時33分許，在嘉義縣水上鄉省道台一線與嘉朴公
    路路口處逮捕丙○○與甲○○，並於丙○○駕駛之上開自小
    客車內及其身上分別扣得上開筆記型電腦（業已發還丁○○
    ）及新台幣4,700 元（業已發還乙○○），另自甲○○身上
    扣得丁○○所失竊之現金6 千元。
二、案經嘉義市警察局第一分局報請臺灣嘉義地方法院檢察署檢
    察官偵查起訴。
    理  由
一、按被告以外之人於審判外之陳述，雖不符刑事訴訟法第159
    條之1 至第159 條之4 之規定，而經當事人於審判程序同意
    作為證據，法院審酌該言詞陳述或書面陳述作成時之情況，
    認為適當者，亦得為證據。當事人、代理人或辯護人於法院
    調查證據時，知有第159 條第1 項不得為證據之情形，而未
    於言詞辯論終結前聲明異議者，視為有前項之同意，此觀刑
    事訴訟法第159 條之5 規定甚明。查本件被告2 人迄至本院
    言詞辯論終結前，對於證人乙○○、丁○○於警詢中之證述
    ，以及被害報告單、贓物認領保管單等證據，均未就證據能
    力聲明異議，復經本院於審理時逐一提示予被告2 人表示意
    見，本院審酌該等言詞陳述及書面陳述之取得過程並無瑕疵
    ，與本案待證事實間復具有相當之關聯性，以之為本案證據
    並無不當，自得採為本件認定事實之基礎，合先敘明。
二、訊據被告丙○○對其曾於上開時、地攜帶六角扳手行竊等情
    ，均坦承不諱，惟稱僅其1 人行竊，甲○○未參與竊盜。被
    告甲○○則矢口否認有為本件犯行，辯稱：97年2 月4 日、
    5 日兩天，都是因為要向「張銀財」索討欠款，聽說「張銀
    財」會在家樂福停車場出現，且是駕駛CRV 汽車，所以才與
    丙○○到該處找人，並不知道丙○○竊取他人財物云云。經
    查：
(一)上開犯罪事實，業據被告丙○○坦承不諱，並經證人即被害
    人乙○○、丁○○迭於警詢及偵查中證述纂詳（見警卷第18
    至23頁、偵卷第35至37頁），復有扣押筆錄、扣押物品目錄
    表、被害報告單、贓物認領保管單各2 紙（見警卷第25至27
    頁、第30至31頁、第33至36頁），以及監視錄影畫面翻拍照
    片10張（見警卷第37至38頁、第40至42頁，惟錄影時間應為
    97年2 月4 日，警卷誤載為97年2 月5 日）、家樂福賣場地
    下停車場97年2 月4 日監視錄影光碟，上開光碟經檢察事務
    官勘驗之勘驗筆錄（見偵卷第48至51頁）以及本院勘驗筆錄
    （見本院卷第121 頁）在卷足憑，另有自被害人丁○○車上
    竊得之贓款新台幣6 千元等物扣案可佐，堪信為真。
(二)被告甲○○雖以前詞置辯，惟查：
  1.被告甲○○有為本件犯行，業據證人乙○○指述明確，並有
    監視錄影畫面以及在甲○○身上扣得之贓款可資佐證：
  (1)證人乙○○於警詢中明確證稱：97年2 月4 日中午12時30分
    左右，其與先生駕車至家樂福賣場購物時，發現有一名女生
    很可疑，證人中途又返回停車處所要將東西放到車內時，發
    現該名女生在那裡東張西望，該名女生發現證人後就迅速離
    開，後來證人開車要離開家樂福時，就發現車門鎖遭破壞，
    失竊一只皮包，配合警方向家樂福賣場調閱監視錄影帶，發
    現有1 輛1800-MD 自小客車可疑，但是該車已離去（見警卷
    第19頁）。乙○○嗣於偵查中再度證稱：案發當時曾看到被
    告甲○○在證人的車子附近，與證人擦身而過，打開車門時
    發現車鎖被破壞，就趕快報警，後來有看到監視器畫面顯示
    被告甲○○手上拿著證人失竊的公事包（見偵卷第36頁）。
    證人並於嘉義市警察局第一分局竹園派出所以及偵查庭中，
    兩度指認被告甲○○就是當日在家樂福地下停車場看到，在
    證人車子附近走來走去，形跡可疑之人，與監視錄影帶所拍
    攝者係同一人（見警卷第19頁、偵卷第36頁）。另經本院勘
    驗97年2 月4 日12時45分至52分許家樂福地下停車場監視錄
    影光碟，畫面顯示被告甲○○曾在車牌號碼1800-MD 號之自
    小客車以及被害人乙○○之車牌號碼5299-NX 號自小客車停
    放方向間往來走動（見本院卷第121 頁），核與證人上開所
    述相符，其證述自屬可採。
  (2)另依證人丁○○之證述，其失竊之財物尚包括60張百元連號
    紙鈔（見偵卷第36頁），而被告甲○○亦自承警方在其身上
    扣得之新台幣24,900元中，包含自丙○○處拿到之60張百元
    連號紙鈔（見本院卷第120 頁），足認被告2 人確有分贓之
    行為。
  2.被告丙○○雖稱甲○○並未涉案，惟其供述涉及被告甲○○
    部分，多與卷內事證不符，且被告2 人就相關案情之供述前
    後不一，互核亦不相符，堪認被告丙○○所述顯係迴護甲○○之詞，難以採信：
  (1)被告丙○○於偵查中供稱：2 次至家樂福行竊被告甲○○都
    有同行，但行竊時甲○○人在樓上，並不知情，2 月5 日是
    將偷得之筆記型電腦用紙包著放在副駕駛座腳踏板前方，因
    為休旅車很深，甲○○沒有注意到等語（見偵卷第16至17頁
    ）。惟經勘驗家樂福停車場監視錄影光碟，被告2 人在97年
    2 月4 日12時24分至51分間，均曾數度出現於地下停車場，
    且在被害人乙○○之車牌號碼5299-NX 號自小客車停放方向
    與被告2 人搭乘之車牌號碼1800-MD 號自小客車停放地點間
    來回走動（見偵卷第48至50頁、本院卷第121 頁）。97年2
    月5 日查獲被告2 人之員警蔡左恆並於本院審理中具結證稱
    ：被害人丁○○失竊之筆記型電腦是用紅色塑膠袋裝著放在
    副駕駛座的腳踏墊處，打開副駕駛座的車門就可以直接目擊
    得到有東西放在那裡（見本院卷第117 頁）。被告丙○○上
    開所述顯與前揭事證不符。
  (2)被告2 人遭查獲之初，丙○○於97年2 月5 日晚間之警詢中
    先陳稱：連續兩天到嘉義家樂福賣場，都是由其提議，且警
    詢中完全未提及被告甲○○曾表示要到家樂福找人，並稱：
    「我就約她（指甲○○）一起出去走走，她就說好」、「她
    為何會答應跟我來我不知道」（見警卷第5 至6 頁）。被告
    甲○○卻於97年2 月6 日凌晨之警詢中陳稱：「是我提議要
    來找一名叫張銀財的人向他要債，所以兩日都是我叫丙○○
    載我來嘉義的。」2 人之說詞明顯不一。迄至97年2 月6 日
    上午11時檢察官訊問時，被告2 人始一致改稱：是丙○○約
    甲○○出來走走，甲○○說她也順便到嘉義市找人（見偵卷
    第17頁）。
  (3)被告甲○○於97年2 月6 日警詢中，原供稱警方在其身上扣
    得之新台幣24,900元「是大陸家中寄來的」（見警卷第12頁
    ）；嗣於97年2 月27日偵查庭中，檢察官詢問證人丁○○而
    知悉其除筆記型電腦外，尚失竊新台幣6 千元後，再詢問被
    告甲○○身上為何會有新台幣2 萬多元，被告甲○○始改稱
    「有些是我的錢，丙○○有拿了一疊百元紙鈔給我，我有問
    他，丙○○說放在我這邊就好了，不要問那麼多」（見偵卷
    第37頁）。就此，被告丙○○於偵查中原否認曾自丁○○處
    竊取60張百元紙鈔，俟檢察官提示被告甲○○之證詞後，丙○○始改口承認，並稱：「紙鈔是放在電腦袋與電腦放在一
    起，我一起拿走，全部是新鈔，我把錢交給甲○○，因為我
    有欠她2 、3 萬元」（見偵卷第42頁）。被告2 人於本院審
    理中雖均辯稱是因為丙○○欠甲○○錢，所以將竊得之6 千
    元拿給甲○○，惟被告丙○○陳稱：「我之前因為要還貸款
    ，在97年1 月27日、28日左右向甲○○借了三萬元，我就用
    第二次偷到的六千元及第一次偷來剩餘的四千元湊成一萬元
    先還給甲○○。」（見本院卷第17頁）；甲○○卻稱：「他
    （指丙○○）欠我二百多萬元，因為他跟我說賭場需要錢，
    我就從大陸一次寄三萬元美金過來」（見本院卷第19頁），
    所述互核仍不相符。且觀諸被告丙○○於遭查獲後，對於自
    己作案之情節均坦承不諱，卻刻意隱匿曾自丁○○車上竊得
    6 千元且將之交付予甲○○，顯係為迴護甲○○甚明。
  (4)另被告丙○○於97年2 月5 日警詢中即供承：「我是計畫要
    找CRV 車種下車行竊，所以我才在家準備六角扳手作為行竊
    工具。」（見警卷第5 頁）；而被告甲○○在警詢、偵查中
    均未曾提及其藉詞要尋找之「張銀財」係駕駛何種交通工具
    ，迄至本院庭訊中始主動陳稱「張銀財是開CRV 的車子」（
    見本院卷第18頁）。顯係因證人乙○○證稱曾見被告甲○○
    在證人之車牌號碼5299-NX 號CRV 自小客車旁徘徊，形跡可
    疑，車內物品隨即失竊，被告甲○○為合理化其行為，始佯
    稱「張銀財」是開CRV 的車子。
  3.另被告2 人均稱彼此僅為鄰居、朋友關係，僅認識4 個月（
    見警卷第4 頁、第9 頁），並無特殊情誼，而97年2 月6 日
    即為農曆除夕，被告2 人卻在除夕前連續兩天相約自高雄遠
    道開車至嘉義，被告丙○○稱到嘉義之目的是「逛逛」（見
    警卷第5 頁），然卻僅到家樂福賣場而未到其他景點遊覽；
    被告甲○○稱到嘉義家樂福賣場是為了找人，但卻僅係聽聞
    該人「有可能」在家樂福停車場、但不知道其駕駛之車輛車
    牌號碼，即在過年前連續兩天前往家樂福；且被告2 人係相
    偕出遊，卻稱到家樂福後就分開行動，不知道彼此在做什麼
    ，且在停車場停留之時間長達數小時（見偵卷第36至37頁、
    第43頁、本院卷第124 頁）；在在有違常情。另被告甲○○
    於本院審理中雖提出署名「張銀財」者簽立之保管條乙紙（
    見本院卷第82頁），欲用以佐證其案發當時係至家樂福賣場
    找「張銀財」索討欠款，惟觀諸該保管條係載稱「本人張銀
    財向（誤載為「像」）張仁貴借30萬」，並非向被告甲○○
    借款；被告甲○○雖辯稱是因為其先生張仁貴被關不在家，
    其為大陸人，沒有辦法告張銀財，所以要張銀財這樣寫（見
    本院卷第123 頁）；惟本件案發時張仁貴並未在監在押（按
    被告甲○○於偵查中經本院裁定羈押時，即係通知其夫張仁
    貴送衣物至警局，見本院卷第118 頁警員蔡左恆之證述），
    如有必要向「張銀財」追討欠款，可由張仁貴自行為之，或
    由張仁貴陪同甲○○前往尋找「張銀財」，惟被告甲○○卻
    稱其連續兩天由鄰居丙○○陪同至家樂福地下停車場，係為
    尋找「張銀財」，顯有悖於常情，而難以採信。
  4.參以被告2 人連續兩日行竊之地點均為家樂福賣場地下停車
    場，案發當時又係過年前數日，為一般民眾至賣場採買年貨
    之旺季，往來車輛、人潮眾多，衡諸常情，如無他人分工把
    風，被告丙○○應難以一人之力接連兩天順利選定目標、破
    壞車門鎖並竊取車中財物，而未當場被發現。另由卷附被告
    甲○○之前案紀錄表及前案判決可知：被告甲○○在91年、
    94年、95年間，均曾自行或與其夫張仁貴共同以撬開他人車
    門之方式竊取車中財物，而先後遭臺灣彰化地方法院、臺灣
    高雄地方法院、臺灣高等法院高雄分院判刑確定；其中91年
    所犯案件行竊地點為彰化縣埔心鄉○○路之大潤發量販店室
    外停車場（見本院卷第104 頁），與本件之犯案地點同為大
    型量販店停車場。此外，被告甲○○曾於96年間犯攜帶兇器
    竊盜未遂罪，經臺灣高雄地方法院以96年度訴字第1856號判
    處有期徒刑8 月，減為有期徒刑4 月，經提起上訴後，目前
    由臺灣高等法院高雄分院審理中，該案件依法院審理認定之
    事實，被告甲○○係於96年2 月15日（亦為96年農曆過年前
    數日），與其夫張仁貴共同至高雄市三民區之家樂福鼎山店
    停車場行竊，由甲○○把風，張仁貴以磨尖之六角扳手等物
    破壞被害人之車門鎖（見本院卷第51頁背面），且依上開案
    件法院審理認定之事實，被告甲○○之夫張仁貴與丙○○等
    人，係單獨或共同基於竊盜之犯意聯絡，於南部地區各大賣
    場之停車場或結婚喜慶、民俗節慶、郊外旅遊觀光景點等民
    眾駕車群聚之處所，在現場埋伏守候，俟車主離開後，即以
    磨尖六角扳手等物撬開車門鎖，竊取車內財物，被害人數達
    數十人（見本院卷第22頁）。本案之犯罪手法，與被告甲○○前案犯行如出一轍，由此亦足認被告甲○○辯稱其並未參
    與本件竊盜犯行、不知道被告丙○○連續兩日到家樂福地下
    停車場是要行竊云云，顯非事實。
(三)綜上所述，本件事證明確，被告甲○○上開所辯解顯係卸責
    之詞，要難採信。被告2 人先後2 次竊盜犯行，均堪認定，
    應予依法論科。
三、論罪科刑：
(一)按刑法第321 條第1 項第3 款所定之兇器，其種類並無限制
    ，凡客觀上足以對人之生命、身體、安全構成威脅，具有危
    險性之兇器為已足，並不以攜帶之初有行兇之意圖為必要（
    最高法院79年台上字第5253號判例意旨參照）；且按扳手、
    鉗子、起子等物，客觀上均足對人之生命、身體、安全構成
    威脅，應認為行兇器具，持以行竊應成立加重竊盜罪（最高
    法院76年度台上字第3929號判決參照）。查被告2 人持以行
    竊之六角扳手，雖未據扣案，惟被告丙○○供承係用以撬開
    車門鎖，於行竊前已將其磨尖為一字型，顯見該六角扳手為
    鋼鐵材質且前端尖銳，客觀上自屬足以對人之生命、身體、
    安全構成威脅，具有危險性之兇器無訛。是核被告2 人上開
    犯罪事實一（一）、（二）所為，均係犯刑法第321 條第1
    項第3 款之攜帶兇器竊盜罪。被告2 人就上開2 次犯行，均
    有犯意聯絡及行為分擔，為共同正犯。另被告2 人所犯2 次
    攜帶兇器竊盜罪，均犯意各別，應予分論併罰。再被告2 人
    分別有如犯罪事實欄所載之前案紀錄，有其等之台灣高等法
    院被告前案紀錄表在卷可參，均係於受徒刑之執行完畢後，
    5 年以內故意再犯本件有期徒刑以上之2 罪，各均為累犯，
    應依刑法第47條第1 項之規定加重其刑。
(二)爰依被告2 人之供述（見本院卷第127 頁）及卷附臺灣高等
    法院被告前案紀錄表，審酌：被告丙○○國中畢業之智識程
    度，曾從事鵝肉買賣、已離婚、與母親同住之生活狀況；被
    告甲○○國小肄業之智識程度，從事鴨血買賣、已婚、與先
    生及小孩同住之生活狀況；以及被告2 人均正值壯年，卻有
    多次竊盜前案紀錄，不思循正當管道謀生，甫因竊盜案件等
    於96年底經臺灣高雄地方法院判刑，仍在上訴審理中，旋即
    於短期內連續兩日攜帶兇器竊取他人財物，造成他人財產損
    失，影響社會治安；被告丙○○犯後雖坦承犯行，惟仍飾詞
    迴護被告甲○○，被告甲○○則矢口否認犯行，未見悔意；
    並審酌被告2 人為本件犯行時之分工程度、犯罪手段、所得
    利益等一切情狀，認公訴人請求就犯罪事實一（一）、（二
    ）之犯行，均各處被告2 人有期徒刑9 月，堪稱妥適，爰量
    處如主文所示之刑，並定被告2 人各應執行有期徒刑1 年4
    月。
(三)本件被告2 人持以行竊之兇器六角扳手1 支，雖為被告丙○○所有之物，然未據扣案，且被告丙○○陳稱已將其丟棄（
    見警卷第3 頁、本院卷第126 頁），亦非違禁物，為免執行
    之困難，爰不予宣告沒收。另本件員警查獲被告甲○○時扣
    得之新台幣24,900元、日幣4 千元、美金47元、港幣1, 100
    元、馬幣210 元、人民幣1,038. 3元，其中新台幣6 千元為
    自被害人丁○○處竊得之財物，應發還被害人，其餘扣案貨
    幣則無證據足認與本件犯行有關，尚不得予以沒收，附此敘
    明。
據上論斷，應依刑事訴訟法第299 條第1 項前段，刑法第28條、
第321 條第1 項第3 款、第47條第1 項、第51條第5 款，判決如
主文。
本案經檢察官江金星到庭執行職務。
中    華    民    國    97    年    4     月    30    日
                  刑事第三庭  法  官  陳 蒨 儀
上列正本證明與原本無異。
如不服本判決，應於判決送達後十日內向本院提出上訴狀，上訴
書狀依法應敘述具體理由，如未敘述具體理由者，應於上訴期間
屆滿後二十日內補提理由書於本院（均應附繕本）。告訴人或被
害人如對於本判決不服者，應具備理由請求檢察官上訴，其上訴
期間之計算係以檢察官收受判決正本之日期為準。
中    華    民    國    97    年    4     月    30    日
                              書記官  楊 國 色
附錄論罪法條全文：
中華民國刑法第321條第1項第3款
犯竊盜罪而有左列情形之一者，處6 月以上、5 年以下有期徒刑
：
三、攜帶兇器而犯之者。


司法院資訊處製作；財團法人民間司法改革基金會備份。
